【裁判字號】    95,訴,190
【裁判日期】    970617
【裁判案由】    確認債權關係存在
【裁判全文】
臺灣宜蘭地方法院民事判決               95年度訴字第190號
原      告  家家水電有限公司
法定代理人  甲○○
訴訟代理人  林健智律師
被      告  榮民工程股份有限公司北宜施工處
法定代理人  乙○○
訴訟代理人  李秋銘律師
上列當事人間確認債權關係存在事件，於民國97年6月3日經言詞
辯論終結，本院判決如下：
    主  文
確認宏安營造工程股份有限公司對於被告有新臺幣佰陸拾伍萬
伍仟壹佰貳拾肆元之債權存在。
訴訟費用新臺幣萬柒仟貳佰拾肆元由被告負擔。
    事實及理由
壹、程序方面：按確認法律關係之訴，非原告有即受確認判決之
    法律上利益者，不得提起之，民事訴訟法第247條第1項前段
    定有明文。所謂即受確認判決之法律上利益，係指法律關係
    之存否不明確，原告主觀上認其在法律上之地位有不安之狀
    態存在，且此種不安之狀態，能以確認判決將之除去者而言
    ，最高法院52年台上字第1240號著有判例可參。查原告係因
    被告對於臺灣臺北地方法院95年度執未字第3556號執行命令
    （下稱系爭扣押命令）聲明異議，遂依強制執行法第120條
    之規定提起本件訴訟，則上開執行命令所載訴外人宏安營造
    工程股份有限公司（下稱宏安公司）對於被告之工程款是否
    得為強制執行，在原告主觀上認有不安狀態存在，即屬不確
    定，而此種不確定之狀態復得以本確認判決加以除去，揆諸
    前揭判例意旨，原告提起本件確認之訴，堪認為具有即受確
    認判決之法律上利益，合先敘明。
貳、原告起訴主張：緣訴外人宏安公司積欠原告新臺幣（下同）
    3,626,044元，有臺灣臺北地方法院民國95年5月23日北院錦
    95執洪字第18743號債權憑證為憑。查宏安公司承攬被告之
    「北宜高速公路頭城蘇澳段第C511標5K-523～4K+213主線高
    架橋頭預鑄節塊懸臂工法橋樑上部結構工程」，及北宜高速
    公路頭城蘇澳段第C511標5K+263～7K+401及7K+879～10K+17
    1主線高架橋頭預鑄節塊懸臂吊裝工法橋樑上部結構工程」
    ，被告尚有部分工程款及工程履約保證金未給付或返還宏安
    公司。原告持上開債權憑證向同院聲請對宏安公司強制執行
    ，扣押宏安公司對被告之工程款，惟被告聲明異議，表示未
    積欠宏安公司工程款。為此，提起本件訴訟，並聲明：確認
    宏安公司對於被告有3,655,124元之債權存在。
參、被告陳述：本件於審理中，經與宏安公司結算後，認為該公
    司對被告之工程款債權為79,375,823元等語。
肆、本院之判斷：原告主張之事實，業據提出臺灣臺北地方法院
    民國95年5月23日北院錦95執洪字第18743號債權憑證1份、
    工程契約書影本2份、民事聲請強制執行狀、扣押薪資債權
    陳報或聲明異議狀各1份為證，而被告自認宏安公司對其尚
    有工程款債權79,375,823元等語（詳本院卷第211頁），已
    高於原告所主張之3,655,124元。從而，原告本於其對於宏
    安公司之債權人地位，訴請確認債務人宏安公司對於被告有
    3,655,124元之債權存在，以除去被告否認宏安公司債權存
    在之不安狀態，即為有理由，應予准許。
伍、又本件待證事實已臻明瞭，兩造其餘攻擊防禦方法及舉證，
    對判決之結果已不生影響，爰不一一詳為審酌，併此敘明。
陸、訴訟費用裁判之依據：民事訴訟法第78條。
中    華    民    國    97    年    6     月    17    日
                  民事庭  法  官  張育彰
以上正本係照原本作成
如對本判決上訴須於判決送達後20日內向本院提出上訴狀（須附
繕本）。
中    華    民    國    97    年    6     月    18    日
                          書記官  藍友隆


司法院資訊處製作；財團法人民間司法改革基金會備份。
